臺灣臺北地方法院民事裁定  
111年度補字第1882號
原      告  周光耀  

訴訟代理人  黃振哲律師
被      告  周清雯  

            周光輝  

上列原告與被告周清雯等間請求分割共有物事件，本院裁定如下
：
    主  文
原告應於本裁定送達十日內補繳第一審裁判費新臺幣壹拾柒萬捌
仟捌佰肆拾捌元，逾期不繳，即駁回原告之訴。
    理  由
一、按訴訟標的之價額，由法院核定。核定訴訟標的之價額，以
    起訴時之交易價額為準；無交易價額者，以原告就訴訟標的
    所有之利益為準。法院因核定訴訟標的之價額，得依職權調
    查證據，民事訴訟法第77條之1第1項至第3項定有明文。又
    按分割共有物涉訟，以原告因分割所受利益之價額為準，民
    事訴訟法第77條之11亦定有明文。所謂之交易價額，應係指
    客觀之市場交易價額而言。至房屋課稅現值固可作為法院核
    定房屋交易價值之參考資料，然其僅係稅捐機關課徵房屋稅
    之基準，與房屋交易價值未必相當（最高法院100年度台抗
    字第866 號裁定意旨參照）。共有物分割之訴，其訴訟標的
    價額以原告因分割所受利益之客觀價額為準，非以共有物全
    部之價額定之（最高法院70年台上字第1757號判決意旨參照
    ）。又原告起訴不合程式，法院應以裁定駁回之，但其情形
    可以補正者，審判長應定期間先命補正，民事訴訟法第249
    條第1項第6款定有明文。
二、本件原告起訴未據繳納裁判費，觀原告之訴之聲明：兩造所
    分別共有臺北市○○區○○段○○段地號573號土地，權利範圍999
    99分之1284（原告、被告三人各共有3分之1，即99999分之4
    28），暨坐落上開地號之建物建號4083，門牌號碼臺北市○○
    區○○街00巷0號之權利範圍全部（下合稱系爭房地），准許
    分割，由原告按附表共有人應有部分比例，以金錢補償與被
    告周光輝後，取得被告周光輝原應有部分之所有權，被告周
    清雯之應有部分不變。則原告因分割所受利益之客觀價額，
    應係原告聲明所主張系爭房地之1/3（即取得原屬被告周光
    輝之1/3所有權），依原告所提兩造與信義房屋所簽署買賣
    仲介專任委託書上之系爭房地買賣價金為新臺幣（下同）59
    88萬元，扣除一般仲介行情費用為價金4%及相關稅費等合併
    以5%計，本院認原告因系爭房地分割所受利益即市場交易價
    額應為1896萬元【計算式：1/3*（5988*0.95）＝1896.2，萬
    元以下無條件捨去】，依民事訴訟法第77條之13規定計算應
    徵收之第一審裁判費17萬8848元，原告應於本裁定送達10日
    內補繳，逾期不繳，即駁回原告之訴。
中　　華　　民　　國　　111 　年　　9 　　月　　5 　　日
                  民事第五庭     法　官　 何佳蓉
以上正本係照原本作成。
如不服本裁定關於核定訴訟標的價額部分，應於送達後10日內向
本院提出抗告狀，並繳納抗告費新臺幣1,000元；其餘關於命補
繳裁判費部分，不得抗告。
中　　華　　民　　國　　111 　年　　9 　　月　　5 　　日
                                 書記官　 陳立俐